【裁判字號】    98,上訴,211
【裁判日期】    980303
【裁判案由】    偽造有價證券
【裁判全文】
臺灣高等法院刑事判決                 98年度上訴字第211號
上  訴  人  臺灣宜蘭地方法院檢察署檢察官
被      告  甲○○
指定辯護人  本院指定辯護人  丙○○
上列上訴人因偽造有價證券案件，不服臺灣宜蘭地方法院97年度
訴字第459號，中華民國97年12月10日第一審判決（起訴案號：
臺灣宜蘭地方法院檢察署97年度偵字第1904號），提起上訴，本
院判決如下：
    主  文
上訴駁回。
    事  實
一、甲○○於民國97年3月22日中午12 時許，在其位於宜蘭縣冬
    山鄉○○路○段453號住處客廳書桌內，竊取其父乙○○所有
    之空白支票3張（竊盜部分，經乙○○撤回告訴，由檢察官
    另為不起訴處分），得手後未經乙○○之同意全授權，盜用
    乙○○之印章蓋於票號FA0000000號支票發票人欄，並填載
    發票日為97年4月2日、票面金額為新臺幣（下同）30萬元，
    偽以乙○○名義開立支票，嗣於97年4月2日，甲○○持上開
    偽造之支票前往宜蘭縣羅東鎮農會本部提示而行使之，惟乙
    ○○業已辦理掛失止付而未兌現。
二、案經乙○○訴由宜蘭縣政府警察局羅東分局報請臺灣宜蘭地
    方法院檢察署檢察官偵查起訴。
     理       由
一、被告甲○○經合法傳喚未到庭，惟上揭偽造支票之事實，迭
    據其於警詢、偵查、原審及本院準備程序時，坦承不諱。核
    與告訴人乙○○於警詢證述：伊察覺支票遭竊後就前往順安
    派出所報案並向票據交換所報備，票號FA00 00000號支票上
    支票上的蓋章及文字皆非伊所為，伊要對甲○○提出告訴等
    語（依刑事訴訟法第159條之5規定，有證據能力），若合符
    節，並有臺灣票據交換所宜蘭縣分所97年4月8日台票宜字第
    65 號函檢附之遺失票據申報書、票據掛失止付通知書、退
    票理由單、支票影本、掛失止付票據提示人資料查報表各1
    份附卷，足為被告上述自白之旁佐，其自白核與事實相符，
    事證明確，被告偽造文書犯行，可以認定，應依法論科。
二、核被告所為係犯刑法第201條第1項之偽造有價證券罪，其盜
    用乙○○之印章屬偽造有價證券之階段行為，而行使偽造有
    價證券之低度行為復為偽造有價證券之高度行為所吸收，均
    不另論罪。原審以被告犯刑法第201條偽造有價證券罪，事
    證明確，惟因被告失業在家，缺錢花用，又其家庭成員共6
    人，其中5人領有身心障礙手冊，有身心障礙手冊5張在卷可
    參，經濟環境之困窘、生活壓力之大可想而知，其所犯之偽
    造有價證券罪為最輕本刑3年以上有期徒刑之重罪，念其急
    於籌措金錢，一時思慮欠周，所偽造者又係父親之支票等情
    狀，認其犯罪情節顯可憫恕，縱科以法定最低本刑猶嫌過重
    ，乃依刑法第59條規定減輕其刑後，再審酌被告前即因竊盜
    案件，經原審法院以96年易字第595號判決判處有期徒刑6
    月，緩刑3年確定，有本院前案紀錄表在卷可參，竟於緩刑
    期間內再犯本件，其因缺錢花用，一時思慮不詳，輕忽偽造
    支票之罪責肇致本件犯行，犯罪動機尚稱單純，偽造支票之
    金額達30萬元，又係以父親之名義為造，且未兌現，造成法
    益侵害之情節尚屬輕微，其終究未能坦認犯行及國中畢業之
    智識程度，法治觀念較為淡薄等情狀，量處如有期徒刑1 年
    6月。另敘明附表所示偽造支票1紙，應依刑法第205條規定
    沒收之旨，認事用法，俱無違誤，量刑亦屬妥適。檢察官上
    訴意旨雖以：被告甫因竊盜犯行，判處有期徒刑6月，緩刑3
    年，素行不佳，且依刑法第59條酌量減輕，有其一定要件，
    必於犯罪情狀確可憫恕，始有適用，被告於原審供詞反覆，
    未見悔意，原審依上述法條酌減其刑，實嫌過輕云云。惟按
    刑法第59條之規定，則係裁判上之酌減，乃法院於職權範圍
    內得為酌定之事項，除其裁量權之行使，明顯違反比例原則
    外，不得任意指為違法（最高法院96年度台非字第5號判決
    參照）。查，原審適用刑法第59條規定酌減，宣告被告法定
    最低度以下之刑，已詳敘被告己身遭遇及家庭成員所處境遇
    ，因經濟生活窘困致罹刑典，被害人表示原諒，未造成實際
    損害等情，衡無明顯違反比例原則情事，依上說明，即難指
    為違法，上訴意旨此指摘原判決不當，為無理由，自應予駁
    回。
三、被告經合法傳喚，無正當理由未到庭，爰不待其陳述逕行判
    決。
據上論斷，應依刑事訴訟法第368條、371條，判決如主文。
本案經檢察官王清杰到庭執行職務。
中    華    民    國    98    年    3     月    3     日
                  刑事第二十二庭審判長法  官  何菁莪
                                      法  官  洪于智
                                      法  官  江振義
以上正本證明與原本無異。
如不服本判決，應於收受送達後十日內向本院提出上訴書狀，其
未敘述上訴之理由者並得於提起上訴後十日內向本院補提理由書
（均須按他造當事人之人數附繕本）。
                                      書記官  陳韋杉
中    華    民    國    98    年    3     月    3     日
附錄本案論罪科刑法條全文：
中華民國刑法第201條
意圖供行使之用，而偽造、變造公債票、公司股票或其他有價證
券者，處3年以上10年以下有期徒刑，得併科3千元以下罰金。
行使偽造、變造之公債票、公司股票或其他有價證券，或意圖供
行使之用，而收集或交付於人者，處1年以上7年以下有期徒刑，
得併科3千元以下罰金。
附表：票號FA0000000號、發票人為乙○○、發票日為97年4月2
日、面額為30萬元之支票。


司法院資訊處製作；財團法人民間司法改革基金會備份。
